臺灣板橋地方法院刑事判決　　　　　　　96年度訴字第2532號
公　訴　人　臺灣板橋地方法院檢察署檢察官
被　　　告　甲○○
上列被告因違反毒品危害防制條例案件，經檢察官提起公訴（九
十六年度毒偵字第二九五二號），被告於準備程序中對被訴之事
實為有罪陳述，本院合議庭裁定由受命法官獨任行簡式審判程序
，並判決如下：
    主  文
甲○○施用第一級毒品，處有期徒刑拾月，減為有期徒刑伍月，
如易科罰金以新臺幣壹仟元折算壹日。又施用第二級毒品，處有
期徒刑陸月，減為有期徒刑參月，如易科罰金以新臺幣壹仟元折
算壹日。應執行有期徒刑陸月，如易科罰金以新臺幣壹仟元折算
壹日。
    事  實
一、甲○○前於民國八十九年間因施用毒品案件，經本院以八十
    八年度毒聲字第五六七六號裁定送觀察、勒戒後，認有繼續
    施用毒品之傾向，又經本院以九十年度毒聲字第三０七一號
    裁定令入戒治處所施以強制戒治，嗣因強制戒治執行成效及
    格，認無繼續戒治之必要，復經本院以九十年度毒聲字第四
    九一二號裁定停止戒治，所餘期間付保護管束，於九十一年
    一月三日因停止戒治釋放出所，該保護管束於九十一年七月
    二十三日期滿執行完畢，嗣經臺灣板橋地方法院檢察署檢察
    官於九十一年十二月二日以九十一年度戒毒偵字第五一號為
    不起訴處分確定在案。甲○○猶不知悔改，明知海洛因、安
    非他命分別係毒品危害防制條例所規定之第一級、第二級毒
    品，不得非法持有、施用，竟於上開強制戒治執行完畢釋放
    後五年內，復基於施用第一級毒品海洛因之犯意，於九十六
    年二月十三日下午一時為警採尿前二十六小時內某時（其為
    警查獲後至採尿間之人身自由受公權力合法限制之時間除外
    ），在臺北縣土城市○○路七十九號住處，以將海洛因摻入
    香菸並點燃香菸吸食之方式，非法施用第一級毒品海洛因一
    次；甲○○另基於施用第二級毒品安非他命之犯意，於上述
    為警採尿前之九十六小時內某時（其為警查獲後至採尿間之
    人身自由受公權力合法限制之時間除外），在上址住處，以
    將毒品置於玻璃球內點火加熱燒烤產生白煙吸聞之方式，非
    法施用第二級毒品安非他命一次，嗣於九十六年二月十三日
    上午十一時許，甲○○及其子黃仕文在上址住處同為警查獲
    。
二、案經臺北縣政府警察局土城分局報請臺灣板橋地方法院檢察
    署檢察官偵查起訴。
    理  由
一、訊據被告甲○○對於上揭時地，施用第一級毒品海洛因、第
    二級毒品安非他命之犯罪事實，於本院審理中坦承不諱。又
    被告經警查獲所採集尿液經送鑑定，亦呈海洛因代謝物鴉片
    類（嗎啡）、安非他命類陽性反應，有臺灣檢驗科技股份有
    限公司九十六年三月十六日（檢體編號000000000
    0－0號）濫用藥物尿液檢驗報告、尿液編號對照表各一紙
    在卷可稽。復參酌本院歷來審理毒品案件職務上所知悉者，
    即人體施用第一級毒品海洛因、第二級毒品安非他命經尿液
    排出之時間，依施用者食量多寡、人體代謝功能、施用者之
    年齡及性別有所差異，惟一般而言，海洛因、安非他命施用
    者在二十六小時、九十六小時內所排出之尿液有可能被檢出
    ，足徵被告本案施用海洛因時間為九十六年二月十三日為警
    查獲後採尿前二十六小時內某時（其為警查獲後至採尿間之
    人身自由受公權力合法限制之時間除外），及其本案施用安
    非他命時間應係上述為警查獲後採尿前九十六小時內某時（
    其為警查獲後至採尿間之人身自由受公權力合法限制之時間
    除外）。再被告前於八十九年間因施用毒品案件，經本院以
    八十八年度毒聲字第五六七六號裁定送觀察、勒戒後，認有
    繼續施用毒品之傾向，又經本院以九十年度毒聲字第三０七
　　一號裁定令入戒治處所施以強制戒治，嗣因強制戒治執行成
    效及格，認無繼續戒治之必要，復經本院以九十年度毒聲字
    第四九一二號裁定停止戒治，所餘期間付保護管束，於九十
    一年一月三日因停止戒治釋放出所，該保護管束於九十一年
    七月二十三日期滿執行完畢，嗣經臺灣板橋地方法院檢察署
    檢察官於九十一年十二月二日以九十一年度戒毒偵字第五一
    號為不起訴處分確定在案。此有上開不起訴處分書電腦列印
    本、臺灣高等法院被告前案紀錄表各一件附卷可憑，足認被
    告係強制戒治執行完畢釋放後五年內再犯施用第一級、第二
    級毒品之罪。本案事證明確，被告犯行洵堪認定，應依法論
    科。
二、按海洛因、安非他命係毒品危害防制條例第二條第二項第一
    款、第二款所明定之第一級、第二級毒品，不得非法持有、
    施用。核被告所為，係犯毒品危害防制條例第十條第一項之
    施用第一級毒品海洛因罪，及同條第二項之施用第二級毒品
    安非他命罪。其施用第一級毒品海洛因前持有海洛因，施用
    第二級毒品安非他命前持有安非他命之低度行為，應分別為
    施用海洛因、安非他命之高度行為所吸收，均不另論罪。被
    告所犯上開二罪間，犯意各別，構成要件互殊，應分論併罰
    。爰審酌被告犯罪之動機、目的、危害，其施用毒品戕害一
    己之身心健康，惟未對他人造成實際之損害，及其國小畢業
    之智識程度（見警詢筆錄），經本院發布通緝後，始為警緝
    獲到案，暨其犯後坦承犯行之態度等一切情狀，分別量處如
    主文所示之刑，以資儆懲。
三、按「中華民國八十年罪犯減刑條例自中華民國八十年一月一
    日施行，又本條例施行前，經通緝而未於本條例施行之日起
    十個月內自動歸案接受偵查、審判或執行者，不得依本條例
    減刑，為同條例第十七條、第六條所明定，故如係於本條例
    施行後，始因逃匿而通緝者，即不適用上開條例第六條之規
    定」（最高法院八十一年度台非字第六七號判決意旨參照）
    。本件被告甲○○於九十六年二月十三日下午一時為警採尿
    前二十六小時、九十六小時內某時，犯施用第一級毒品、第
    二級毒品罪，經檢察官提起公訴後，被告於本院審理中經傳
    喚、拘提無著，本院於九十六年八月三十一日發布通緝後，
    嗣被告經警於同年九月七日在上址住處緝獲到案，此有本院
    通緝書、撤銷通緝書、臺北縣政府警察局土城分局通緝案件
    報告書各一份在卷可稽，則被告通緝及緝獲日期既在中華民
    國九十六年罪犯減刑條例於九十六年七月十六日施行後，揆
    諸首揭說明，仍有同條例第二條第一項第三款規定之適用，
    各應依法減其宣告刑二分之一，並定其應執行之刑，且諭知
    易科罰金之折算標準。至警方固於九十六年二月十三日在被
    告住處扣得之海洛因二包、安非他命二包、殘渣袋二只及玻
    璃吸食器二個等物，但被告於本院審理中否認上開毒品、殘
    渣袋、玻璃吸食器等物係其所有且供施用之毒品或器物，而
    同日為警查獲之黃仕文於扣押物品目錄表之所有人、持有人
    欄上簽名表示上開毒品等物均係其所有或持有之物，此有上
    開扣押物品目錄表一紙在卷可稽；此外，即無其他積極證據
    足以證明上開扣案毒品、殘渣袋、吸食器等物係被告所施用
    之毒品，或供其本案施用毒品時所用之器物，亦無證據證明
    上開扣案物與被告本案施用毒品有何關聯性，故就上開扣案
    毒品等物，均不於本案宣告沒收或沒收銷燬，附此敘明。
四、移送併案部分：
(一)臺灣板橋地方法院檢察署九十六年度毒偵字第四五二四號移
    送併辦意旨略以：被告甲○○於九十六年六月七日某時許及
    同月八日上午八某時許，在上址住處，分別施用第二級毒品
    安非他命、第一級毒品海洛因。嗣於九十六年六月八日下午
    四時三十五分許，在上址住處為警查獲，並扣得吸食器一組
    。因認被告此部分行為亦分別涉犯施用第一級毒品海洛因、
    施用第二級毒品安非他命罪嫌，且與本案起訴犯罪事實部分
    有「集合犯」之實質上一罪關係而移送併辦等語。
(二)按刑法之「集合犯」係指犯罪構成要件之行為，依其本質、
    犯罪目的或社會常態觀之，常具有反覆、繼續為之之特性，
    此等反覆實行之行為，於自然意義上雖係數行為，但依社會
    通念，法律上應僅為一總括之評價，法律乃將之規定為一獨
    立之犯罪類型，而為包括一罪。故犯罪是否包括一罪之集合
    犯，客觀上，應斟酌其法律規定文字之本來意涵、實現該犯
    罪目的之必要手段、社會生活經驗中該犯罪實行常態及社會
    通念等；主觀上，則視其是否出於行為人之一次決意，並秉
    持刑罰公平之原則，加以判斷。查上開移送併辦意旨所載被
    告於九十六年六月七日某時許及同月八日上午八某時許，分
    別施用安非他命、海洛因之犯行，與本案起訴部分之施用安
    非他命、海洛因之犯行，分別相距三月又二十六日、三月又
    二十七日之久，且被告除於上開事實欄及移送併辦意旨所載
    時、地有施用上述毒品外，並無積極證據足以證明被告於上
    開各次查獲時間內另有密集、反覆多次施用海洛因、安非他
    命之行為，顯難認與前述集合犯之類型相符，自難認以評價
    一罪為適當，自不得認僅成立一罪。是移送併辦意旨所載被
    告於九十六年六月七日某時許施用安非他命及同月八日上午
    八時施用海洛因等犯行，均非本案起訴效力所及，本院無從
    合一審判，應退由檢察官依法偵處。
據上論斷，應依刑事訴訟法第二百七十三條之一第一項、第二百
九十九條第一項前段，毒品危害防制條例第十條第一項、第二項
，刑法第十一條前段、第五十一條第五款、第四十一條第一項前
段，中華民國九十六年罪犯減刑條例第二條第一項第三款、第七
條、第九條、第十條第一項，判決如主文。
本案經檢察官鄭潔如到庭執行職務。
中　　華　　民　　國　　96　　年　　9 　　月　　14　　日
                  刑事第十六庭  法　官  楊 志 雄
以上正本證明與原本無異
如不服本判決應於送達後十日內向本院提出上訴狀
                                 書記官 陳 春 銘
中　　華　　民　　國　　96　　年　　9 　　月　　14　　日
附錄本案論罪科刑法條全文：
毒品危害防制條例第十條
施用第一級毒品者，處六月以上五年以下有期徒刑。
施用第二級毒品者，處三年以下有期徒刑。
